【裁判字號】    98,家上易,14
【裁判日期】    981208
【裁判案由】    分割遺產
【裁判全文】
臺灣高等法院臺南分院民事判決    98年度家上易字第14號
上  訴  人  巳 ○ ○
訴訟代理人  莊 安 田  律師
被 上訴 人  乙 ○ ○
            辛○○○即何墘之.
            丁○○即何墘之承.
            丙○○即何墘之承.
上4人共同
訴訟代理人  李 國 弘  律師
被 上訴 人  天○○（兼賴瑞之承受訴訟人）
            地○○（兼賴瑞之承受訴訟人）
上   1  人
訴訟代理人  宇 ○ ○
被 上訴 人  戊 ○ ○
            申 ○ ○
            甲 ○ ○
            庚 ○ ○
            己 ○ ○
            癸 ○ ○
            壬 ○ ○
            午 ○ ○
            辰 ○ ○
            子○○○
            未○○○
            寅 ○ ○
            卯 ○ ○
            戌 ○ ○
            丑○○○
            酉○○○
兼 上 2 人
訴訟代理人  亥 ○ ○
上列當事人間請求分割遺產事件，上訴人對於中華民國98年6月2
3日臺灣嘉義地方法院第一審判決（96年度家訴字第56號）提起
上訴，本院於98年11月24日言詞辯論終結，判決如下：
    主  文
上訴駁回。
第二審訴訟費用由上訴人負擔。
    事實及理由
一、按言詞辯論期日，當事人之一造不到場者，得依到場當事人
    之聲請，由其一造辯論而為判決，民事訴訟法第385條第1項
    前段定有明文。本件被上訴人天○○、戊○○、申○○、甲
    ○○、庚○○、己○○、癸○○、壬○○、午○○、辰○○
    、子○○○、未○○○、寅○○、卯○○等人，均經本院合
    法通知未於言詞辯論期日到庭，均核無民事訴訟法第386條
    各款事由，爰依上訴人之聲請，就各該部分准為一造辯論而
    為判決。
二、上訴人主張：
  (一)原共有人賴瑞早已於民國（下同）97年8月3日死亡，但被
    上訴人等竟然主張賴瑞等願保持共有，且在98年4月27日
    陳述狀上蓋有賴瑞簽章，該狀顯有不實。被上訴人地○○
    在原審亦明確表示，不願與其他被上訴人再保持共有關係，
    然原審判決仍將其與其他被上訴人保持共有關係，則原判決
    所謂尊重共有人意願之理由顯然矛盾，該判決顯然違背消滅
    共有關係之目的。本件分割遺產仍將原公同共有關係消滅成
    分別共有或單獨所有，而遺產為6大房子孫公同共有，因此
    ，原則上係先將公同共有分割成6大區塊使成為各大房分別
    共有，每大區塊再由各大房之兄弟姐妹保持分別共有，此分
    割方法對任何一大房而言並無不利之情形，如分割後6大房
    仍保持分別共有關係，則將來勢必再將各大房分割，然後再
    由各大房之兄弟姐妹再分割，將耗費時日，且難度增加，形
    同未分割。然戊○○、申○○、甲○○、庚○○、己○○、
    癸○○、壬○○等7人（以下簡稱戊○○家族），何以願於
    分割後再與其他大房保持共有，其理由如下：戊○○家族與
    上訴人巳○○家族，就系爭嘉義縣民雄鄉○○段菁埤小段19
    3 、275、280、198等地號土地及同段社溝小段334地號土地
    確實有不定期租賃關係存在，此有台灣嘉義地方法院93年度
    訴字第549號判決（鈞院94年度重上字第32號判決）認定在
    案；被上訴人戊○○家族在97年度仍收受上訴人給付之租金
    ，此亦有上訴人以存證信函附寄租金匯票及被上訴人戊○○
    等人收受租金之回執可稽。戊○○等家族在公同共有時均將
    其分得土地（共有分耕區塊）不定期出租給上訴人，但分割
    成分別共有後，戊○○仍願與其他大房保持共有，且如無共
    有分耕部分則上訴人將無法主張權利，故原判決顯然不公平
    ，且不合理。
  (二)系爭288地號原由被上訴人乙○○、何墘（被上訴人丁○○
    、丙○○、辛○○○之被繼承人）、何明錫（被上訴人戊○
    ○、申○○、甲○○、庚○○、己○○、癸○○、壬○○之
    被繼承人）共同耕作，且將該地之土壤出售他人，因挖土出
    售結果造成系爭288地號土地低於四鄰土地約60公分至70公
    分，排水不良，不適耕種，將來如欲蓋農舍必須大量填土，
    經請土木包工業估價，必須填土2,100平方公尺，每平方公
    尺單價為新台幣（下同）350元，統計回填工程費計735,000
    元（如估價單），此數額比原審認定上訴人分得土地超出價
    值達354,100元，尚高出380,900元。因此，被上訴人才捨此
    高價土地而不願取得。
  (三)依原審所認定：鑑定報告288地號即附表編號13，每坪市價
    為2,960元（每平方公尺公告現值800元），面積為4,533平
    方公尺，共1,373.6坪則市價為：4,065,856元。而334地號
    每坪市價為2,664元（每平方公尺公告現值750元），其面積
    為4,573平方公尺共1,385.7坪，則市價為3,691,504元。則
    分配288地號較分配334地號之土地其市價高出374,352元，
    惟上訴人願捨288地號而分配334地號，且上訴人分配334地
    號其面積為4,573平方公尺，較上訴人等持分面積4,176.42
    平方公尺超過396.58平方公尺，上訴人對超過面積願以鑑定
    價格每坪2,664元（每平方公尺807.2元）合計320,119元補
    償被上訴人，則被上訴人因改分配288地號將可實際獲利694
    ,471元，此與上訴人等如分得288地號尚須支付回填土方費
    用735,000元還較便宜40,529元。故上訴人分得334地號土地
    ，而被上訴人等分得288地號土地，方屬對兩造公平且有利
    之分割方案，原審未查及此，遽為相反之裁判，顯然不公平
    ，且不利兩造，誠屬不當之裁判。
  (四)至於上訴人之分割方案（即本件分割方案）僅將228地號分
    割成2筆，餘均整筆分配，然原審竟指為土地分割後面積細
    碎，不利耕作等，此顯與事實不符。因僅分成2筆，並非細
    碎分割，且既係所有人共有，又無細碎分割之問題。本件共
    有11筆農地，且面積共有29,235平方公尺，又非毗鄰，因筆
    數多，面積大，故原審履勘現場時，亦無法每筆均到達現場
    履勘，而僅在遠處眺望，看不到水井及電力設備，然上訴人
    之被繼承人何祥及莊盧自38年前即在系爭334地號土地上耕
    種迄今，且上訴人為便於耕作，在系爭334地號耕地上鑿有
    兩口水井，另安裝電力設備，另為毗鄰所承租之國有耕地即
    同段328-1及328-2地號兩筆土地灌溉之方便，而埋設地下水
    管花費近20萬元，原審以履勘時未見設備，即否定該設備之
    存在，顯屬率斷。
  (五)被上訴人等在原審主張兩造均不須補償，上訴人當然同意，
    且依上訴人之分割方案，被上訴人共同取得288地號，上訴
    人則取得334地號，而依裕成不動產估價師事務所估價報告
    ，288地號每坪單價2,960元，面積共1,371.23坪，總價為4,
    058,841元，而334地號每坪2,664元，共1,383.33坪，總價
    為3,685,191元，則被上訴人分配288地號總價值反而高出37
    2,650元，而依被上訴人主張分配較低價值之土地已不必補
    償，則由其分配288地號價值更高，當然亦不用補償。
  (六)上訴聲明:求為判決(1)原判決第2項有關如附表一所示之不動
    產應予分割如附表一所示之裁判應予廢棄。(2)兩造共有如附
    表一所示12筆土地請准予分割，其分割方法如下：
  1.附表一編號1即嘉義縣民雄鄉○○段菁埔小段557-1地號，地
    目道，面積731平方公尺為道路用地，兩造依附表二之應有
    部分保持共有。
  2.附表一編號6即嘉義縣民雄鄉○○段菁埤小段189地號，地目
    田，面積2363平方公尺及同段同小段288地號，地目田，附
    圖二所示A部分（即嘉義縣大林地政事務所98年3月17日複丈
    成果圖所示Ａ部分）面積0.285754公頃，合計面積為5220.5
    4平方公尺分歸被上訴人戊○○、癸○○、壬○○、申○○
    、甲○○、庚○○、己○○共同取得，並依原應有部分保持
    共有。
  3.附表一編號3即嘉義縣民雄鄉○○段社溝小段334地號，地目
    旱，面積4573平方公尺分歸上訴人巳○○及被上訴人午○○
    、辰○○、子○○○、未○○○、寅○○、卯○○共同取得
    ，並依原應有部分保持共有。
  4.附表一編號7及12即嘉義縣民雄鄉○○段菁埤小段193地號，
    地目田，面積1856平方公尺及同段同小段280地號，地目田
    ，面積2368平方公尺，合計面積為4224平方公尺，分歸被上
    訴人亥○○、戌○○、酉○○○、丑○○○取得，並依原應
    有部分保持共有。
  5.附表一編號8部分即嘉義縣民雄鄉○○段菁埤小段272地號，
    地目田，面積2550平方公尺歸被上訴人地○○取得。
  6.附表一編號4、5、9、10、11、及13Ｂ部分，即（1）嘉義縣
    民雄鄉○○段社溝小段343地號，地目旱，面積1741平方公
    尺（2）同段同小段344地號，地目旱，面積2992平方公尺（
    3）同段同小段375地號，地目田，面積1779平方公尺（4）
    同段同小段277地號，地目田，面積2240平方公尺（5）同段
    同小段278地號，地目田，面積2240平方公尺（6）同段同小
    段288地號Ｂ部分（大林地政事務所98年3月17日複丈成果圖
    ）面積0.167546平方公尺，以上6筆土地分歸被上訴人乙○
    ○、辛○○○、丁○○、丙○○、天○○5人共同取得，並
    依附表二左列應有部分保持共有。
  (3)訴訟費用由被上訴人負擔。
三、被上訴人亥○○、戌○○、丑○○○、酉○○○等4人（下
    稱被上訴人4人）則以下列等語資為抗辯：原審將系爭272地
    號面積2,550平方公尺，275地號面積1,779平方公尺合計面
    積4,329平方公尺分歸被上訴人4人所有。惟被上訴人4人持
    分面積總共4,176平方公尺，顯然多分配153平方公尺。因被
    上訴人在系爭193地號土地上鑿有灌溉用水井及置有電力設
    備，故在原審原主張分配系爭193地號面積1,856平方公尺，
    及280地號2,368平方公尺合計4,224平方公尺，此與被上訴
    人持分面積4,176.42平方公尺僅逾47.68平方公尺。此方案
    對上訴人巳○○無利亦無害，但對被上訴人乙○○、丁○○
    、丙○○、辛○○○、天○○等反而有利，而對其他被上訴
    人亦無影響，因此，請將193地號及280地號分配給被上訴人
    。另被上訴人乙○○及戊○○等7人之被繼承人及丁○○等3
    人之被繼承人皆共同耕作288地號，惟彼等貪圖利益竟將288
    地號土地上之土方出售他人以獲取暴利，致288地號土地變
    成低窪地，此乃共有人間不爭之事實，則依情、理、法自應
    將288地號分歸前揭被上訴人（即乙○○、丁○○、戊○○
    等）等人共同取得，始合乎公平原則。如分得土地超過應有
    部分，願以鑑定價格補償，並同意上訴人所提分割方案。
四、被上訴人乙○○、辛○○○、丙○○、丁○○等4人則以下
    列等語資為抗辯：
  (一)上訴之聲明將277地號土地分歸地○○，而將343、344、275
    、277、278、288等地號土地6筆分歸乙○○、辛○○○、丁
    ○○、丙○○、天○○等5人共有，與上訴人所主張應分割
    為6大區塊，由6大房分別共有，互相矛盾。又系爭193、275
    、280、198、334等5筆土地係上訴人家族（含被上訴人午○
    ○、辰○○、子○○○、未○○○、寅○○、卯○○等7人
    ，下同）無權占有，經原法院93年訴字第549號、鈞院94年
    重上字第32號判決其等應交還土地與被上訴人乙○○及其他
    共有人確定，且經原法院強制執行完畢，亦即該5筆土地現
    在兩造管有中，非上訴人家族所獨佔使用，則基於全體繼承
    人共同利益之考量，而不以上訴人所主張具有爭議性之該租
    賃關係為分割遺產方法之條件，並無不當。另上訴人主張系
    爭334地號土地上有其花費20萬元開鑿之兩口水井並安裝電
    力設備用以灌溉，而應將該土地分予上訴人家族等語，為被
    上訴人所否認。且該土地連同其地上物均已收歸全體繼承人
    共有，上訴人殊難以上開理由而主張應將該土地分歸上訴人
    家族。
  (二)依裕成不動產估價師事務所之鑑價，該288地號土地每坪市
    價2,960元，與系爭272、275、277、278、280地號等5筆土
    地之市價相同，且高於上訴人主張分得之334地號土地之市
    價（每坪2,664元）。依原判決之分割方案，上訴人家族分
    得之土地面積共4,573平方公尺，超出其應繼分面積達396.5
    8平方公尺，而被上訴人亥○○家族（指亥○○、戌○○、
    丑○○○、酉○○○等4人）分得之土地面積為4,224平方公
    尺，超過其應繼分面積達47.68平方公尺，雖上訴人主張願
    以鑑定價格補償其餘被上訴人，然依原判決分割方案，上訴
    人家族分得之土地價值為4,058,841元，超出其應繼分價值
    達354,110元，亥○○家族分得之土地價值3,876,209元，超
    出其應繼分價值達171,478元，而其餘被上訴人均同意其不
    必補償，並無不公平情形。上訴人主張將該288地號土地分
    割為兩半，將其中Ａ部分面積2857.54平方公尺分歸戊○○
    家族（指戊○○、癸○○、壬○○、申○○、甲○○、庚○
    ○、己○○等7人，下同），Ｂ部分面積1675.46平方公尺分
    歸乙○○、辛○○○、丁○○、丙○○、天○○等5人共有
    ，造成該Ａ、Ｂ等二部分土地於分割後面積細碎且狹長，減
    低其利用價值，而該土地為農地，其細分而使耕作困難，既
    違反上開被上訴人保持共有之意願，亦不符利益原則。
  (三)被上訴人就附表一編號1、2之土地同意上訴人之分割方案，
    其餘附表一編號3至13之土地應依如附表一所示方法分割。
    附表一編號3至13依裕成不動產估價師事務所估價報告書之
    鑑價，價值共25,933,123元，上訴人及被上訴人午○○等6
    人之應繼分合計共7分之1，價值為3,704,731元；另被上訴
    人亥○○等4人應繼分共7分之1，其價值同為3,704,731元。
    依被上訴人如附表一所示分割方法，上訴人及被上訴人午○
    ○等6人分得土地之價值為4,058,841元，超出渠等應繼分價
    值達354,110元；被上訴人亥○○等4人分得土地價值合計3,
    876,209元，較其應繼分價值超出171,478元，被上訴人同意
    不必補償。
五、被上訴人地○○則以下列等語資為抗辯：被上訴人在原審表
    明不願再與其他繼承人保持共有，被上訴人願單獨取得所有
    權，且主張互不補償，惟原審竟將被上訴人分配與其他繼承
    人保持共有，如此，並未達到分割遺產之目的，原判決此部
    分顯然不當。
六、其餘被上訴人天○○、戊○○、申○○、甲○○、庚○○、
    己○○、癸○○、壬○○、午○○、辰○○、子○○○、未
    ○○○、寅○○、卯○○等人，均未於言詞辯論期日到場，
    亦未具狀聲明及陳述。
七、上訴人主張如附表一所示之財產，係上訴人繼承人何祥所留
    之遺產，為兩造公同共有，其中附表一編號2之土地並由被
    繼承人何祥另與原審被告鄭永順、何東洪、鄭永山共有之事
    實（此部分兩造均未上訴，已確定），業據其提出土地登記
    謄本13份、繼承系統表影本1份及兩造戶籍謄本為證（見原
    審卷(一)第13-103頁），且為被上訴人等所不爭執，自堪信為
    真實。
八、按繼承人有數人時，在分割遺產前，各繼承人對於遺產全部
    為公同共有；又繼承人得隨時請求分割遺產，但法律另有規
    定或契約另有訂定者，不在此限；再因繼承於登記前已取得
    不動產物權者，非經登記，不得處分其物權，民法第1151條
    、第1164條、第759條分別定有明文；次按分割共有物既對
    於物之權利有所變動，即屬處分行為之一種，凡因繼承於登
    記前已取得不動產物權者，其取得雖受法律之保護，不以其
    未經繼承登記而否認其權利，但繼承人如欲分割因繼承而取
    得公同共有之遺產，因屬於處分行為，依民法第759條規定
    ，自非先經繼承登記，不得為之（最高法院82年度台上字第
    1783號判決意旨參照）。兩造既係被繼承人何祥之共同繼承
    人，而被繼承人何祥於35年4月9日死亡，其繼承人之一賴何
    於53年4月2日死亡，賴何之繼承人賴瑞於97年8月3日
    死亡，亦有前述繼承系統表及戶籍謄本可參，而其中賴瑞
    之繼承人即被上訴人地○○、天○○就如附表一所示之遺產
    尚未辦理繼承登記，依上說明，地○○、天○○自應先辦理
    繼承登記，始得辦理遺產分割，是以上訴人訴請分割遺產，
    並同時請求被上訴人地○○、天○○辦理繼承登記，核無不
    符。
九、再按「公同共有物分割之方法，除法律另有規定外，應依關
    於共有物分割之規定」，「共有物之分割，依共有人協議之
    方法行之。分割之方法，不能協議決定者，法院得因任何共
    有人之聲請，命為下列之分配：一、以原物分配於各共有人
    。二、變賣共有物，以價金分配於各共有人」民法第830條
    第2項、第824條第1項、第2項亦定有明文。次按繼承人欲終
    止其間之公同共有關係，惟有以分割遺產之方式為之，又將
    遺產之公同共有關係終止改為分別共有關係，性質上屬分割
    遺產方法之一（最高法院82年度台上字第748號裁判參照）
    。本件兩造就如附表一所示遺產，並無不能分割之情事，兩
    造亦未訂立不分割之特約，茲兩造雖同意按其應繼分比例予
    以分割，惟因分割方法無法達成協議，故而上訴人請求裁判
    分割遺產以消滅全體繼承人間之公同共有關係，即無不合。
十、又按共有物之分割，不得純以使用現狀為分割之唯一標準，
    法院為顧及全體共有人之利益，認為以不全依使用現狀分割
    為宜，所決定之分割方法，縱使部分共有人因此而受有損害
    ，仍不得因之指為違法；又共有土地之分管使用，不過定暫
    時狀態而已，共有人仍就全部共有土地享有權利，得就全部
    共有土地主張按應有部分為分割，而法院裁判分割共有物，
    除應斟酌共有人之利害關係及共有物之性質外，尚應斟酌共
    有物之價格、經濟效用、及全體共有人之利益等公平決之；
    換言之，裁判上定共有物之分割分法，法院有審酌共有物各
    種情形，顧及共有人全體利益而自由裁量之權，不受任何當
    事人主張之拘束。亦有最高法院分別著有49年臺上字第2596
    號、71年度臺上字第2825號、81年度臺上字第31號判決意旨
    可參。即就遺產分割之方法，固可由法院自由裁量，但仍須
    以其方法適當者為限；是法院選擇遺產分割之方法，應具體
    斟酌公平（均衡）原則、各繼承人之利害關係、遺產之性質
    及價格、利用價值、經濟效用、使用現狀，及各繼承人之意
    願等相關因素，以為妥適之判決，茲就附表一之遺產應如何
    分割較符合兩造利益？分述如下：
  (一)系爭菁埔段菁埤小段189、193、275、277、278、288等地號
    土地現況雜草叢生，272地號土地之現況係種植水稻，此一
    地區為重劃後農地，地形呈長方形，各筆土地皆臨產業道路
    及灌溉溝渠，其中189、193地號臨10公尺嘉78縣道，臨路條
    件較佳，其餘道路皆臨5米產業道路。另菁埔段社溝小段334
    、343地號土地之現況係閒置雜草叢生，344地號土地之現況
    為地上有數棟未保存登記建物坐落，部分閒置，臨4公尺產
    業道路，此有裕成不動產估價報告書在卷可稽（見該報告書
    第12頁）。另其中系爭193、275、280、198、334等地號土
    地原為上訴人及被上訴人午○○、辰○○、子○○○、未○
    ○○、寅○○、卯○○等7人及另戊○○等7人無權占有，惟
    業經原法院93年度訴字第549號、本院94年度重上字第32號
    判決其等應交還土地與被上訴人乙○○及其他共有人確定，
    經原審法院調閱該民事判決無誤，亦即該5筆土地現在兩造
    管有中，則於分割遺產之際，應基於全體繼承人共同利益考
    量。另上訴人主張系爭334地號土地上有其花費20萬元開鑿
    之兩口水井並安裝電力設備用以灌溉，而應將該土地分予上
    訴人家族云云，亦為被上訴人等所否認。而查，該水井及電
    力設備應為上訴人無權占用該系爭334地號土地時所加裝，
    尚不得倒因為果，僅因上訴人等在系爭334地號土地上有該
    等灌溉設備，即認應將系爭334地號土地分歸其所有，是以
    ，上訴人以此主張應將系爭334地號土地應分歸其家族所有
    較為公平且合理云云，並不足採。
  (二)再依上訴人所提出之分割方案（如附表四所示），上訴人及
    被上訴人午○○等6人分得之土地為4,573平方公尺，超出其
    應繼分面積達396.58平方公尺，而被上訴人亥○○等4人分
    得土地為4,224平方公尺，超過其應繼分面積達47.68平方公
    尺，雖上訴人、被上訴人午○○等6人及被上訴人亥○○等4
    人願以鑑定價格補償其餘被上訴人，然依被上訴人乙○○等
    人所提分割方案（如附表一所示），上訴人及被上訴人午○
    ○等6人分得土地之價值為4,058,841元，超出渠等應繼分價
    值達354,110元；被上訴人亥○○等4人分得土地價值合計3,
    876,209元，較其應繼分價值亦超出171,478元，且被上訴人
    乙○○等均同意不必補償，審酌被上訴人乙○○等人所提之
    上開方案對上訴人、被上訴人午○○等6人和亥○○等4人並
    無不公平情形，且不必互為補償，應較可採。上訴人雖主張
    如系爭288地號即附表一編號13之土地，原為被上訴人乙○
    ○、何墘等共同耕作，且將該地之土壤出售他人，造成上開
    土地低於四鄰土地約60至70公分，造成排水不良，價值較低
    云云，為被上訴人等所否認，並經原審送請裕成不動產估價
    師事務所鑑定後，依其估價報告書所載，系爭288地號土地
    市價每坪為2,960元，尚且高於上訴人主張應分得334地號土
    地市價每坪市價2,664元（見該鑑定報告書第40頁），故上
    訴人此部分之主張亦非可採。
  (三)另被上訴人乙○○等13人曾於原審具狀表示願意保持共有狀
    態，惟被上訴人地○○表示不願保持共有，故在不影響整體
    土地利用效益，及尊重被上訴人乙○○等多數人意願之情況
    下，如依上訴人所提分割方案，被上訴人地○○及被上訴人
    戊○○等7人與其他被上訴人6人獨立切割，各別分得不同土
    地，則與被上訴人乙○○等13人表示願意保持共有狀態之意
    願有違。再者，上訴人將系爭288地號土地分割為如附圖二
    所示之2筆土地，A部分面積2,857.54平方公尺為戊○○等7
    人取得，B部分面積1,675.46平方公尺為被上訴人乙○○、
    辛○○○、丁○○、丙○○、天○○保持共有，雖只分割成
    2筆，惟為多人共有，造成上開土地分割後面積細碎且狹長
    ，而該土地為農地，如細分則耕作成本提高，相對地減低整
    體利用價值，亦違反被上訴人乙○○等保持共有之意願，亦
    不符多數人利益。而被上訴人所提分割方案，上開土地仍由
    被上訴人乙○○等13人保持共有，亦無妨害土地利用之情事
    ，較符多數人利益，應為可採。
十一、綜上所述，兩造公同共有如原判決附表二所示之財產，由兩
    造依如附表三所示應繼分按附表一所示分割方式分配，並無
    不合。上訴意旨指摘原判決為不當，求予廢棄改判，為無理
    由，應予駁回。
十二、又本件事證已臻明確，兩造其餘主張陳述及攻擊防禦方法，
    核與判決之結果不生影響，爰不逐一論述。
十三、據上論結，本件上訴為無理由，依民事訴訟法第463條、第3
    85條第1項前段、第449條第1項、第78條，判決如主文。
中    華    民    國    98    年    12    月    8     日
                  民事第三庭    審判長法  官    蘇清恭
                                      法  官    蘇重信
                                      法  官    王浦傑
上為正本係照原本作成。
不得上訴。
中    華    民    國    98    年    12    月    10    日
                                      書記官    廖英琇
附表一：
┌──┬─────┬────┬───┬───────┬────┐
│    │          │        │      │每人應得之權利│備註：上│
│編號│土地地號  │面積地目│權利範│範圍（應有部分│訴人主張│
│    │          │        │圍    │）            │分得者  │
├──┼─────┼────┼───┼───────┼────┤
│    │嘉義縣民雄│731平方 │全部  │巳○○、乙○○│共有    │
│  1 │鄉○○段菁│公尺    │      │、辛○○○、何│        │
│    │埔小段557-│        │      │明松、丙○○、│        │
│    │1地號     │        │      │天○○、戊○○│        │
│    │          │        │      │、申○○、何元│        │
│    │          │        │      │禎、庚○○、何│        │
│    │          │        │      │采螢、癸○○、│        │
│    │          │        │      │壬○○、午○○│        │
│    │          │        │      │、辰○○、林莊│        │
│    │          │        │      │秋茶、未○○○│        │
│    │          │        │      │、寅○○、莊美│        │
│    │          │        │      │燕、地○○、劉│        │
│    │          │        │      │政雄、戌○○、│        │
│    │          │        │      │丑○○○、陳劉│        │
│    │          │        │      │來好依附表三應│        │
│    │          │        │      │繼分比例分別共│        │
│    │          │        │      │有            │        │
├──┼─────┼────┼───┼───────┼────┤
│  2 │嘉義縣民雄│5805平方│3/4   │              │分割方法│
│    │鄉○○段社│公尺    │      │              │如主文第│
│    │溝小段342 │        │      │              │三項所示│
│    │地號      │        │      │              │        │
├──┼─────┼────┼───┼───────┼────┤
│  3 │嘉義縣民雄│4573平方│全部  │乙○○：1/4   │巳○○、│
│    │鄉○○段社│公尺    │      │戊○○：1/16  │午○○、│
│    │溝小段334 │        │      │申○○：1/80  │辰○○、│
│    │地號      │        │      │甲○○：1/60  │子○○○│
│    │          │        │      │庚○○：1/60  │、郭莊秋│
│    │          │        │      │己○○：1/60  │菊、莊美│
│    │          │        │      │癸○○：1/16  │切、莊美│
│    │          │        │      │壬○○：1/16  │燕      │
│    │          │        │      │辛○○○：1/12│        │
│    │          │        │      │丁○○：1/12  │        │
│    │          │        │      │丙○○：1/12  │        │
│    │          │        │      │地○○：1/8   │        │
│    │          │        │      │天○○：1/8   │        │
├──┼─────┼────┼───┼───────┼────┤
│  4 │嘉義縣民雄│1741平方│全部  │同上          │乙○○、│
│    │鄉○○段社│公尺    │      │              │辛○○○│
│    │溝小段343 │        │      │              │、丁○○│
│    │地號      │        │      │              │、丙○○│
│    │          │        │      │              │、天○○│
├──┼─────┼────┼───┼───────┼────┤
│  5 │嘉義縣民雄│2992平方│全部  │同上          │乙○○、│
│    │鄉○○段社│公尺    │      │              │辛○○○│
│    │溝小段344 │        │      │              │、丁○○│
│    │地號      │        │      │              │、丙○○│
│    │          │        │      │              │、天○○│
├──┼─────┼────┼───┼───────┼────┤
│  6 │嘉義縣民雄│2363平方│全部  │同上          │戊○○、│
│    │鄉○○段菁│公尺    │      │              │癸○○、│
│    │埤小段189 │        │      │              │壬○○、│
│    │地號      │        │      │              │申○○、│
│    │          │        │      │              │甲○○、│
│    │          │        │      │              │庚○○、│
│    │          │        │      │              │己○○  │
├──┼─────┼────┼───┼───────┼────┤
│  7 │嘉義縣民雄│1856平方│全部  │同上          │亥○○、│
│    │鄉○○段菁│公尺    │      │              │戌○○、│
│    │埤小段193 │        │      │              │酉○○○│
│    │地號      │        │      │              │、林劉初│
│    │          │        │      │              │枝      │
├──┼─────┼────┼───┼───────┼────┤
│  8 │嘉義縣民雄│2550平方│全部  │亥○○、戌○○│地○○  │
│    │鄉○○段菁│公尺    │      │、丑○○○、陳│        │
│    │埤小段272 │        │      │劉來好：各1/4 │        │
│    │地號      │        │      │              │        │
│    │          │        │      │              │        │
├──┼─────┼────┼───┼───────┼────┤
│  9 │嘉義縣民雄│1779平方│全部  │同上          │乙○○、│
│    │鄉○○段菁│公尺    │      │              │辛○○○│
│    │埤小段275 │        │      │              │、丁○○│
│    │地號      │        │      │              │、丙○○│
│    │          │        │      │              │、天○○│
├──┼─────┼────┼───┼───────┼────┤
│ 10 │嘉義縣民雄│2240平方│全部  │乙○○：1/4   │乙○○、│
│    │鄉○○段菁│公尺    │      │戊○○：1/16  │辛○○○│
│    │埤小段277 │        │      │申○○：1/80  │、丁○○│
│    │地號      │        │      │甲○○：1/60  │、丙○○│
│    │          │        │      │庚○○：1/60  │、天○○│
│    │          │        │      │己○○：1/60  │        │
│    │          │        │      │癸○○：1/16  │        │
│    │          │        │      │壬○○：1/16  │        │
│    │          │        │      │辛○○○：1/12│        │
│    │          │        │      │丁○○：1/12  │        │
│    │          │        │      │丙○○：1/12  │        │
│    │          │        │      │地○○：1/8   │        │
│    │          │        │      │天○○：1/8   │        │
├──┼─────┼────┼───┼───────┼────┤
│ 11 │嘉義縣民雄│2240平方│全部  │同上          │乙○○、│
│    │鄉○○段菁│公尺    │      │              │辛○○○│
│    │埤小段278 │        │      │              │、丁○○│
│    │地號      │        │      │              │、丙○○│
│    │          │        │      │              │、天○○│
├──┼─────┼────┼───┼───────┼────┤
│ 12 │嘉義縣民雄│2368平方│全部  │同上          │亥○○、│
│    │鄉○○段菁│公尺    │      │              │戌○○、│
│    │埤小段280 │        │      │              │酉○○○│
│    │地號      │        │      │              │、林劉初│
│    │          │        │      │              │枝      │
├──┼─────┼────┼───┼───────┼────┤
│ 13 │嘉義縣民雄│4533平方│全部  │巳○○：1/4   │附圖二所│
│    │鄉○○段菁│公尺    │      │午○○、辰○○│示B部分 │
│    │埤小段288 │        │      │、子○○○、郭│分給：  │
│    │地號      │        │      │莊秋菊、寅○○│乙○○、│
│    │          │        │      │、卯○○：各  │辛○○○│
│    │          │        │      │1/8           │、丁○○│
│    │          │        │      │              │、丙○○│
│    │          │        │      │              │、天○○│
│    │          │        │      │              │        │
│    │          │        │      │              │附圖二所│
│    │          │        │      │              │示A部分 │
│    │          │        │      │              │分給：  │
│    │          │        │      │              │戊○○、│
│    │          │        │      │              │癸○○、│
│    │          │        │      │              │壬○○、│
│    │          │        │      │              │申○○、│
│    │          │        │      │              │甲○○、│
│    │          │        │      │              │庚○○、│
│    │          │        │      │              │己○○  │
│    │          │        │      │              │        │
└──┴─────┴────┴───┴───────┴────┘
附表二：
┌──────┬────┬──────┬─────┐
│共有人      │應有部分│共有人      │應有部分  │
├──────┼────┼──────┼─────┤
│辛○○○    │15/336  │丁○○      │15/336    │
├──────┼────┼──────┼─────┤
│丙○○      │15/336  │乙○○      │15/152    │
├──────┼────┼──────┼─────┤
│戊○○      │15/448  │申○○      │3/448     │
├──────┼────┼──────┼─────┤
│甲○○      │3/336   │庚○○      │3/336     │
├──────┼────┼──────┼─────┤
│己○○      │3/336   │癸○○      │15/448    │
├──────┼────┼──────┼─────┤
│壬○○      │15/448  │巳○○      │6/224     │
├──────┼────┼──────┼─────┤
│午○○      │3/224   │辰○○      │3/224     │
├──────┼────┼──────┼─────┤
│子○○○    │3/224   │未○○○    │3/224     │
├──────┼────┼──────┼─────┤
│寅○○      │3/224   │卯○○      │3/224     │
├──────┼────┼──────┼─────┤
│地○○      │45/672  │天○○      │45/672    │
├──────┼────┼──────┼─────┤
│亥○○      │3/112   │戌○○      │3/112     │
├──────┼────┼──────┼─────┤
│丑○○○    │3/112   │酉○○○    │3/112     │
├──────┼────┼──────┼─────┤
│鄭永順      │3/40    │何東洪      │802/8000  │
├──────┼────┼──────┼─────┤
│鄭永山      │598/8000│            │          │
└──────┴────┴──────┴─────┘
附表三：
┌──────┬────┬──────┬────┐
│公同共有人  │應繼分  │公同共有人  │應繼分  │
├──────┼────┼──────┼────┤
│辛○○○    │5/84    │丁○○      │5/84    │
├──────┼────┼──────┼────┤
│丙○○      │5/84    │乙○○      │5/28    │
├──────┼────┼──────┼────┤
│戊○○      │5/112   │申○○      │1/112   │
├──────┼────┼──────┼────┤
│甲○○      │1/84    │庚○○      │1/84    │
├──────┼────┼──────┼────┤
│己○○      │1/84    │癸○○      │5/112   │
├──────┼────┼──────┼────┤
│壬○○      │5/112   │巳○○      │2/56    │
├──────┼────┼──────┼────┤
│午○○      │1/56    │辰○○      │1/56    │
├──────┼────┼──────┼────┤
│子○○○    │1/56    │未○○○    │1/56    │
├──────┼────┼──────┼────┤
│寅○○      │1/56    │卯○○      │1/56    │
├──────┼────┼──────┼────┤
│地○○      │15/168  │天○○      │15/168  │
├──────┼────┼──────┼────┤
│亥○○      │1/28    │戌○○      │1/28    │
├──────┼────┼──────┼────┤
│丑○○○    │1/28    │酉○○○    │1/28    │
└──────┴────┴──────┴────┘
附表四：
┌──┬─────┬────┬───┬───────┬────┐
│    │          │        │      │每人應得之權利│        │
│編號│土地地號  │面積地目│權利範│範圍（應有部分│備註    │
│    │          │        │圍    │）            │        │
├──┼─────┼────┼───┼───────┼────┤
│    │嘉義縣民雄│731平方 │全部  │巳○○、乙○○│        │
│  1 │鄉○○段菁│公尺    │      │、辛○○○、何│        │
│    │埔小段557-│        │      │明松、丙○○、│        │
│    │1地號     │        │      │天○○、戊○○│        │
│    │          │        │      │、申○○、何元│        │
│    │          │        │      │禎、庚○○、何│        │
│    │          │        │      │采螢、癸○○、│        │
│    │          │        │      │壬○○、午○○│        │
│    │          │        │      │、辰○○、林莊│        │
│    │          │        │      │秋茶、未○○○│        │
│    │          │        │      │、寅○○、莊美│        │
│    │          │        │      │燕、地○○、劉│        │
│    │          │        │      │政雄、戌○○、│        │
│    │          │        │      │丑○○○、陳劉│        │
│    │          │        │      │來好依附表三應│        │
│    │          │        │      │繼分比例分別共│        │
│    │          │        │      │有            │        │
├──┼─────┼────┼───┼───────┼────┤
│  2 │嘉義縣民雄│5805平方│3/4   │              │分割方法│
│    │鄉○○段社│公尺    │      │              │如主文第│
│    │溝小段342 │        │      │              │三項所示│
│    │地號      │        │      │              │        │
├──┼─────┼────┼───┼───────┼────┤
│  3 │嘉義縣民雄│4573平方│全部  │巳○○：1/4 莊│        │
│    │鄉○○段社│公尺    │      │新毅、辰○○、│        │
│    │溝小段334 │        │      │子○○○、郭莊│        │
│    │地號      │        │      │秋菊、寅○○、│        │
│    │          │        │      │卯○○：各1/8 │        │
├──┼─────┼────┼───┼───────┼────┤
│  4 │嘉義縣民雄│1741平方│全部  │乙○○、何盧素│        │
│    │鄉○○段社│公尺    │      │梅、丁○○、何│        │
│    │溝小段343 │        │      │明奇、天○○依│        │
│    │地號      │        │      │應繼分比例保持│        │
│    │          │        │      │共有。        │        │
├──┼─────┼────┼───┼───────┼────┤
│  5 │嘉義縣民雄│2992平方│全部  │同上          │        │
│    │鄉○○段社│公尺    │      │              │        │
│    │溝小段344 │        │      │              │        │
│    │地號      │        │      │              │        │
├──┼─────┼────┼───┼───────┼────┤
│  6 │嘉義縣民雄│2363平方│全部  │戊○○、癸○○│        │
│    │鄉○○段菁│公尺    │      │、壬○○、陳純│        │
│    │埤小段189 │        │      │勵、甲○○、何│        │
│    │地號      │        │      │秋育、己○○依│        │
│    │          │        │      │原有持分保持共│        │
│    │          │        │      │有            │        │
├──┼─────┼────┼───┼───────┼────┤
│  7 │嘉義縣民雄│1856平方│全部  │亥○○、戌○○│        │
│    │鄉○○段菁│公尺    │      │、丑○○○、陳│        │
│    │埤小段193 │        │      │劉來好：      │        │
│    │地號      │        │      │各1/4         │        │
├──┼─────┼────┼───┼───────┼────┤
│  8 │嘉義縣民雄│2550平方│全部  │地○○        │        │
│    │鄉○○段菁│公尺    │      │              │        │
│    │埤小段272 │        │      │              │        │
│    │地號      │        │      │              │        │
│    │          │        │      │              │        │
├──┼─────┼────┼───┼───────┼────┤
│  9 │嘉義縣民雄│1779平方│全部  │乙○○、何盧素│        │
│    │鄉○○段菁│公尺    │      │梅、丁○○、何│        │
│    │埤小段275 │        │      │明奇、天○○依│        │
│    │地號      │        │      │應繼分比例保持│        │
│    │          │        │      │共有。        │        │
├──┼─────┼────┼───┼───────┼────┤
│ 10 │嘉義縣民雄│2240平方│全部  │同上          │        │
│    │鄉○○段菁│公尺    │      │              │        │
│    │埤小段277 │        │      │              │        │
│    │地號      │        │      │              │        │
├──┼─────┼────┼───┼───────┼────┤
│ 11 │嘉義縣民雄│2240平方│全部  │同上          │        │
│    │鄉○○段菁│公尺    │      │              │        │
│    │埤小段278 │        │      │              │        │
│    │地號      │        │      │              │        │
├──┼─────┼────┼───┼───────┼────┤
│ 12 │嘉義縣民雄│2368平方│全部  │亥○○、戌○○│        │
│    │鄉○○段菁│公尺    │      │、丑○○○、陳│        │
│    │埤小段280 │        │      │劉來好：      │        │
│    │地號      │        │      │各1/4         │        │
├──┼─────┼────┼───┼───────┼────┤
│ 13 │嘉義縣民雄│4533平方│全部  │A部分面積     │嘉義縣大│
│    │鄉○○段菁│公尺    │      │2857.54平方公 │林地政事│
│    │埤小段288 │        │      │尺分歸戊○○、│務所3月 │
│    │地號      │        │      │癸○○、壬○○│13日複丈│
│    │          │        │      │、申○○、何元│成果圖  │
│    │          │        │      │禎、庚○○、何│        │
│    │          │        │      │采螢取得，並按│        │
│    │          │        │      │應繼分比例保持│        │
│    │          │        │      │共有。        │        │
│    │          │        │      │B部分面積1675.│        │
│    │          │        │      │46平方公尺分歸│        │
│    │          │        │      │乙○○、何盧素│        │
│    │          │        │      │梅、丁○○、何│        │
│    │          │        │      │明奇、天○○取│        │
│    │          │        │      │得，並按應繼分│        │
│    │          │        │      │比例何持共有。│        │
└──┴─────┴────┴───┴───────┴────┘

司法院資訊處製作；財團法人民間司法改革基金會備份。
